【裁判字號】    94,易,1665
【裁判日期】    950310
【裁判案由】    偽造文書等
【裁判全文】
臺灣臺中地方法院刑事判決              94年度易字第1665號
公  訴  人  臺灣臺中地方法院檢察署檢察官
被      告  丁○○
上列被告因竊盜等案件，經檢察官提起公訴（九十四年度偵字第
二一三號），本院判決如下：
    主  文
丁○○竊盜，累犯，處有期徒刑肆月，如易科罰金，以佰元折
算壹日。扣案變造之「甲○○」汽車駕駛執照上所換貼之丁○○
照片壹張沒收。
    事  實
一、丁○○前曾於民國八十九年間，因施用毒品案件，經本院於
    九十年一月十一日以八十九年度易字第四二四八號判處有期
    徒刑六月，於同年二月十七日確定，並於九十二年八月二十
    五日執行完畢，猶不知悔改，於九十三年十月間，因所涉犯
    違反毒品危害防制條例、詐欺等案件尚在法院審理、檢察官
    偵查中，為掩飾其身分，竟意圖為自己不法之所有，於九十
    三年十月中旬某日，在臺中縣太平路一００號三樓之一房間
    內，竊取該住處分租人甲○○之汽車駕駛執照（下稱駕照）
    一張，得手後，旋基於變造該駕照之犯意，在不詳地點，將
    該駕照上之「甲○○」相片換貼成自己之照片而變造該駕照
    ，足以生損害於甲○○及監理機關對於駕照管理之正確性。
    隨後即將該變造之駕照放置於常向乙○○（另經判決確定）
    借用之三Ｌ－三五六一號自用小客車內。嗣於九十三年十二
    月二十一日下午二時四十分許，為警在停放於臺中市○○路
    與太平路口之上揭乙○○自用小客車內扣得該變造之駕照。
二、案經臺中市警察局第四分局報告臺灣臺中地方法院檢察署檢
    察官偵查起訴。
      理  由
一、訊據被告丁○○矢口否認有何有何上揭竊盜、變造特種文書
    之犯行，辯稱：本件與同案被告乙○○涉犯之竊盜案件係屬
    同一，且業經檢察官為不起訴處分在案，況起訴書所指之案
    發時間，伊在看守所，所以不可能去竊取甲○○之駕照，伊
    係九十三年十一月底才搬去與乙○○同住，之前都是住在飯
    店；又該變造駕照之手法粗劣，使人一望即知是變造，所以
    不可能是伊所為；況伊之交通工具為機車，該駕照若是伊所
    變造，理應隨身攜帶，怎會放在乙○○之自小客車內，可見
    伊並無變造駕照之動機，本件實係陳叡翰所為，因陳叡翰早
    已承認竊取甲○○之駕照，故伊並無竊取甲○○駕照並予變
    造情事云云。經查：
（一）證人甲○○於警詢中業已證稱其所有之駕照係於九十三年
      十月十五日失竊等語明確。而檢察官雖就案外人甲○○、
      乙○○竊取陳瑞梅、丙○○、廖翊宏、廖翊廷、廖威凱等
      人財物之事實為不起訴處分，然並未就被告竊取甲○○駕
      照及變造駕照之犯行為不起訴處分，此有臺灣臺中地方法
      院檢察署檢察官九十四年度偵字第二一三號不起訴處分書
      在卷可稽（見偵卷第九十五頁），故被告於偵查中辯稱本
      件其所涉犯之竊盜部分已獲檢察官不起訴處分，並不足採
      。又所謂一事不再理之原則，係指同一案件曾經有實體上
      之確定判決，其犯罪之起訴權業已消滅，不得再為訴訟之
      客體者而言。故此項原則，必須同一訴訟客體，即被告及
      犯罪事實均屬同一時，始能適用，假使被告或犯罪事實有
      一不符，即非前案之判決效力所能拘束，自無一事不再理
      之可言。本件情形，被告與甲○○、乙○○在訴訟程序中
      為不同的被告，且被告竊取甲○○駕照並予變造之事實與
      甲○○、乙○○竊取陳瑞梅、丙○○、廖翊宏、廖翊廷、
      廖威凱等人財物之事實並非同一之事實，依上說明，被告
      被訴之犯罪事實與檢察官就甲○○、乙○○為不起訴處分
      的事實，為不同的事實，故無一事不再理原則之適用，被
      告認有此原則之適用，顯屬誤會。
（二）被告雖辯稱本件公訴人認定其犯罪時間為九十三年十月中
      旬某日，惟當時其在看守所內，故不可能有竊取甲○○駕
      照的行為云云，然依被告於九十三年間之在監在押紀錄觀
      之，被告係曾於九十三年十二月十八日進入臺灣臺中看守
      所，惟於同年十二月二十四日即經當庭釋放，此有臺灣高
      等法院在監在押全國紀錄表一份在卷足憑，顯見本件公訴
      人所述之被告犯罪時間，被告並未有在監或在所之紀錄，
      公訴人指稱被告於上揭時間涉犯竊盜、變造特種文書之犯
      行，應非無據，是被告此部分之辯解，與事實不符，而不
      足採信。另證人乙○○於本院審理時證稱：被告於為警查
      獲之半年內常常去前開租屋地點，該租屋處尚有陳睿翰、
      甲○○分租等語，是縱被告所稱當時確實住在飯店等語為
      真，但其仍經常出入甲○○與乙○○位於臺中縣太平路一
      ００號三樓之一房的租屋處，應可認定。被告在九十三年
      下半年既常在上揭處所出入，則其確有竊取甲○○駕照之
      機會，應與常理無違。另被告雖請求傳訊飯店房東證明其
      沒有竊取甲○○駕照云云。然被告有無竊取之犯行，除共
      犯或被告曾告知他人外，旁人應無所知悉，是該飯店的房
      東到庭亦無法證明被告沒有竊取甲○○駕照之事實，故被
      告聲請傳喚之證人可以預見其所為的證言與待證事實無關
      聯性，爰不予傳訊，併此敘明。
（三）另證人乙○○於本院審理時已證稱：其於九十三年十二月
      二十一日被查獲的前半年常將車號三Ｌ－三五六一號自用
      小客車借予被告使用等語，且被告於審理時亦自承向證人
      乙○○借車至少十次等語，足見被告確有經常向證人乙○○借車使用之情事，顯然被告所辯其之交通工具為機車，
      該駕照若是其所變造，理應隨身攜帶，又怎會放在證人乙○○之自小客車內云云，並不足採信。而證人乙○○於本
      院審理時另證稱：從未將車子借給證人陳叡翰使用等語，
      證人陳叡翰亦於偵查中證稱：其對變造「甲○○」駕照一
      事毫不知情等語（見偵卷第八九頁），則證人陳叡翰既無
      向證人乙○○借車使用過，其又能竊取甲○○之駕照加以
      變造後，再將之置於乙○○之車內？況被告在本院審理時
      亦自承在發生本案之前與證人陳叡翰並無怨隙等語，則證
      人陳叡翰斷無竊取「甲○○」駕照，再換貼被告照片加以
      變造後，再侵入乙○○上揭車內置放，以用於陷害被告之
      理。顯見本件確係被告利用常出入證人乙○○租處之機會
      ，乘機竊取甲○○駕照後，並加以變造供己使用，當屬無
      疑，是被告辯稱證人陳叡翰早已承認竊取該甲○○之駕照
      云云，顯係卸責之詞，要難採信。
（四）被告另辯稱該變造駕照之手法粗劣，使人一望即知是變造
      ，所以不可能是伊所為。然觀之卷附之該變造之駕照，雖
      外膜有些脫落，然憑肉眼以觀，僅可看出照片有些許刮痕
      ，並無法立即辨識出真偽，況該駕照若經常使用，造成外
      膜脫落、照片出現刮痕，亦屬常情。況就鋼印部分，照片
      中與照片外之鋼印完全吻合，一般通常之人實難立即分辨
      真偽，是被告辯稱一望即知該駕造係屬變造，尚難採信。
      再衡諸常情，變造駕照者之目的多係為了避免遭警察臨檢
      查緝，故均會換貼自己照片，藉以躲避查緝或前科資料查
      詢，參以被告當時確實尚有施用毒品與詐欺案件在本院審
      理、檢察官偵查中，有臺灣高等法院被告前案紀錄表與臺
      中地檢署刑案資料查註紀錄表各一份在卷足參，另該扣案
      之「甲○○」駕照上所換貼之照片確係被告所有無誤，亦
      經被告於本院審理時供述無訛，顯見被告竊取甲○○上揭
      駕照後，換貼自己照片，用以躲避警察查詢其前科資料，
      應與常情相符，此益徵該「甲○○」駕照確係被告所竊取
      後加以變造無誤。
（五）此外，復有上開變造之「甲○○」駕照一張扣案足憑。綜
      上所述，被告上揭所辯，要屬事後卸責飾詞，均不足採信
      。本件事證明確，被告犯行堪以認定。
二、被告丁○○上揭於竊得甲○○駕照後，在不詳地點，將該駕
    照上之「甲○○」相片換貼成自己之照片而變造該駕照，已
    足以生損害於甲○○及監理機關對於駕照管理之正確性。再
    按汽車駕駛執照為駕駛汽車之許可憑證，道路交通安全規則
    第五十條第一項定有明文，故汽車駕駛執照自屬於刑法第二
    百十二條所列特許證之一。被告竊取甲○○駕照後，再換貼
    自己之照片於其上，是核被告所為，係犯刑法第三百二十條
    第一項之竊盜罪及同法第二百十二條之變造特種文書罪。被
    告所犯之竊盜罪與變造特種文書罪間，有方法結果之牽連關
    係，依刑法第五十五條之規定，應從較重之竊盜罪論處。另
    被告前曾於八十九年間，因施用毒品案件，經本院於九十年
    一月十一日以八十九年度易字第四二四八號判處有期徒刑六
    月，於同年二月十七日確定，並於九十二年八月二十五日執
    行完畢，此有臺灣高等法院被告前案紀錄表在卷可憑，其受
    有期徒刑之執行完畢後，於五年內再犯有期徒刑以上之罪，
    為累犯，應依同法第四十七條之規定加重其刑。爰審酌被告
    竊取他人汽車駕照並將之變造，足以生損害於甲○○及監理
    機關管理駕照之正確性，行為具有相當之非難性，並審酌被
    告犯罪之手段平和、造成之危害尚非詎大及犯後否認犯行，
    不知悔悟等一切情狀，量處如主文所示之刑，並諭知易科罰
    金之折算標準，以示懲儆。末查，扣案「甲○○」駕照上所
    換貼之被告照片一張，係被告所有，且供其犯罪所用之物，
    爰依刑法第三十八條第一項第二款規定宣告沒收。
據上論斷，應依刑事訴訟法第二百九十九條第一項，刑法第二百
十二條、第三百二十條第一項、第五十五條、第四十七條、第四
十一條第一項前段、第三十八條第一項第二款，罰金罰鍰提高標
準條例第一條前段、第二條，判決如主文。
中    華    民    國    95    年    3     月    10    日
                        臺灣臺中地方法院刑事第十一庭
                                審判長法  官  林源森
                                      法  官  丁智慧
                                      法  官  王世華
如不服本判決，應於送達後十日內向本院提出上訴狀（須附繕
本），上訴於台灣高等法院台中分院。
                                      書記官  劉易柔
中    華    民    國    95    年    3     月    10    日
附錄論罪科刑法條
刑法第二百十二條
偽造、變造護照、旅券、免許證、特許證及關於品行、能力服務
或其他相類之證書、介紹書，足以生損害於公眾或他人者，處一
年以下有期徒刑、拘役或三百元以下罰金。
刑法第三百二十條
 (普通竊盜罪、竊佔罪)
意圖為自己或第三3人不法之所有，而竊取他人之動產者，為竊
盜罪，處五年以下有期徒刑、拘役或五百元以下罰金。
意圖為自己或第三3人不法之利益，而竊佔他人之不動產者，依
前項之規定處斷。


司法院資訊處製作；財團法人民間司法改革基金會備份。
